【裁判字號】    92,上易,127
【裁判日期】    920507
【裁判案由】    背信等
【裁判全文】
臺灣高等法院刑事判決                            九十二年度上易字第一二七號
    上  訴  人  臺灣桃園地方法院檢察署檢察官
    被      告  甲○○
    選任辯護人  邱清銜  律師
右上訴人因被告背信等案件，不服臺灣桃園地方法院八十九年度易字第一三○二號，
中華民國九十一年十一月十二日第一審判決（起訴案號：臺灣桃園地方法院檢察署八
十八年度偵字第九○二五號），提起上訴，本院判決如左：
    主  文
上訴駁回。
    理  由
一、公訴意旨略以：被告甲○○因對告訴人永豐隆實業股份有限公司（以下簡稱永豐
    隆公司）之「紙漿成型之緩衝材包裝產品」等技術有興趣，出價欲購買上開技術
    ，但雙方價錢無法談妥而作罷。而乙○○（另案處理）自民國八十三年三月四日
    起至八十七年九月十八日止，受告訴人延攬，以公司股權百分之十五作條件，受
    邀至永豐隆公司任職，俾使上開技術達到量產化。乙○○因而成為告訴人之股東
    ，並同時擔任總經理職位，主管機械產能、技術取得、設計發包製造生產機具、
    裝配組試車生產等權責，其與告訴人間係基於委任關係而具有負擔處理他人事務
    之人。詎乙○○明知告訴人營業上所用之第六代新型機台旋轉主體（規格ＹＦＬ
    二三五七Ｃ）、（規格ＹＦＬ二三五六Ｃ）之主體零件，均屬告訴人在中間階段
    之技術，具有秘密性，對於公司有相當程度之經濟價值，可提供競爭上之優勢。
    竟與甲○○於八十六年三、四月間，共同基於犯意聯絡，由乙○○將上開因契約
    上應守秘密之工商秘密，提供予甲○○所開設相同性質之普麗雅股份有限公司（
    以下簡稱普麗雅公司），乙○○隨即於八十七年九月十八日自告訴人離職，並於
    同年十月十二日正式加入普麗雅公司，復將其於告訴人公司內因職務上所知之新
    型機台旋轉組合」設計圖二紙，與客戶名冊二紙、材料採購單一張、工廠管理資
    料一張及其他設計圖多張等多項工商秘密，至普麗雅公司，供研發之用，以此
    方式洩漏其職務上秘密。因認被告涉犯刑法第三百四十二條第一項之背信罪、第
    三百十七條之洩漏工商秘密等罪嫌云云。
二、按事實之認定，應憑證據，如未能發現相當證據，或證據不足以證明，自不能以
    推測或擬制之方法，以為裁判基礎；又認定不利於被告之事實，須依積極證據，
    苟積極證據不足為不利於被告事實之認定時，即應為有利於被告之認定，更不必
    有何有利之證據。最高法院分別著有四十年度台上字第八十六號、三十年度上字
    第八一六號判例可參。檢察官認被告甲○○涉有上開罪行，無非係以另案被告乙
    ○○將上開應守秘密之設計圖等攜帶至被告所經營之普麗雅公司研發，其並將勞
    保掛名於普麗雅公司，其子羅振人、羅時孟並分別在普麗雅公司擔任股東及任職
    ，可見被告與乙○○關係密切，被告無法諉為不知，為主要論據。惟訊據被告堅
    決否認與乙○○有共同背信及洩漏工商秘密之犯行，辯稱：伊有三家公司，普麗
    雅公司成立時需要七個人為股東，因與乙○○很熟，住家相，才請兒子羅振人
    掛名，其並未出資，乙○○及其子羅時孟則因告訴人公司未給付薪資始離職，伊
    並不知乙○○攜有扣案文件至普麗雅公司，僅借一個辦公處所供其使用，伊也很
    少到公司，未見過該扣案文件云云。
三、經查：
  (一)羅時孟原任職於永豐隆公司，於八十七年九月十九日離職後，至普麗雅公司任職
    ，不惟為被告所不否認，復經證人羅時孟證述屬實，有辭職書在卷可考（八十七
    年度他字第一四二六號卷）。而羅振人於普麗雅公司成立時，即列名為普麗雅公
    司股東，有臺灣省建設廳八十七年三月十六日建三字第一三四七九一號函暨所附
    之公司設立登記事項卡及股東名簿等資料在卷可按（見偵字第九○二五號卷第二
    十一至二十八頁）。又乙○○自八十七年十月十二日起，其勞工保險係由普麗雅
    公司代為投保，亦有勞工保險局八十八年三月三十日保承字第一○○六六六二號
    函暨其所附之保險資料清單在案可資佐證（見同上卷第三十一至三十五頁），此
    顯示被告確與乙○○關係密切，惟關係密切，並不當然表示雙方有勾串不法。再
    據證人乙○○證稱：「（你的勞健保為何要掛在被告公司？）為了延續下去」（
    見原審卷第四十七、四十八頁），「我兒子（羅時孟）比我先去普麗雅公司上班
    ，因為發不出薪水，所以他就去普羅雅公司上班．．」、「原來甲○○是找我當
    股東，我就推薦我兒子（指羅振人）當股東。我兒子只是人頭而已，他沒有實際
    參與公司，也沒有出股金」、「永豐隆公司有四個月沒辦法發出薪水，我離職以
    後大約幾個月後，甲○○就叫我過去，我們約定好我到那邊去，他提供一個地點
    讓我研發新機種，後來研發成功了，本來約好要去大陸生產，但是他兒子後來死
    掉了，他很消極，告訴我叫我自己去。我沒有去普麗雅公司上班」（見本院九十
    二年三月十日訊問筆錄），核與證人羅時孟陳稱告訴人欠薪水才離職往普麗雅公
    司任職，證人羅振人陳稱其僅為人頭股東之情形相合，並與告訴人所呈存卷之乙
    ○○八十七年五月十六日辭職書內載：「．．高級幹部之薪水積欠三月有餘．．
    」之事實吻合，證人乙○○之說詞，信而有徵，足認乙○○等人之離職或掛名等
    乙節，另事出有因。衡酌坊間為因應符合公司法規定有關設立股份有限公司股東
    人數之限制，而利用人頭登記為股東者，及為延續勞保而掛名於他公司者，均所
    在多有，是此並不違反常情，自難執此遽認被告與乙○○間有為本件罪行之犯意
    聯絡。
  (二)本件警方搜索時雖從普麗雅公司辦公室內，搜得告訴人公司之圖稿等文件，然本
    案搜索之時間為八十七年十月十二日，距乙○○離職已甚久，有關扣案文件，只
    能證明於搜索當天，置放於普麗雅公司之某間辦公室內，不足以證明該文件是乙
    ○○在八十六年三、四月間或其離職前之某時間，已提供予普麗雅公司。既無證
    據證明乙○○係在告訴人公司任職期間所提供，充其量祇能認係在乙○○離職之
    後，而此等行為，頂多僅係違反競業之禁止，無違背委任之背信可言。況證人乙
    ○○證述：「當初我去永豐隆工作，那量產的方法是我找出來的，一個機器有數
    百張圖，不是那一、三張圖就可代表技術，且我只是放那並沒有用，且那並不是
    客戶名單，而只是一些買賣零件的客戶而已」（見偵字第一四八八六號卷第一四
    二頁）、「所有的機械圖是我創造的，所有的資料都在我腦海裏，根本不需要那
    些東西」（見原審卷第四十七頁）、「（你為何把永豐隆的研發文件拿到普麗雅
    公司去？）那根本不是機密文件，圖是我帶過去的沒錯，但是那是我自己的東西
    ．．．」、「．．我自己畫的設計圖很多，其中有二張夾帶到永豐隆的，我事先
    不知道．．．」、「（那些東西是否被告叫你帶去？）沒有。我自己都不知道」
    ，已有疑義；縱為機密文件，仍屬乙○○個人所為，與被告不生關聯；再者，被
    告自始否認持有該文件，更否認曾見過該圖稿，前後供述一貫，告訴人經本院多
    次傳喚均拒不到庭說明，迄未能提出被告與乙○○二人間有何犯意聯絡之證明，
    自難單憑上開圖稿文件存放普麗雅公司乙○○使用之辦公室內，即推認乙○○已
    將之洩漏予普麗雅公司或第三人，進而臆測被告有共犯罪責。
  (三)按刑法第三百十七條洩漏業務上知悉之工商秘密罪之構成要件，係以行為人屬依
    法令或契約有守秘密義務之人，而無故洩漏因業務知悉或持有之工商秘密為要件
    。依卷附乙○○與告訴人所簽定之入股契約書，僅約定：「．．（第三條）：乙
    方若半途退出，或未能完成第二條款所訂之責任時，甲方得回收所提供之相對交
    換條件，其後乙方則不得從事與所提供之技術相同之行業。．．」，可見雙方僅
    就將來之競業禁止有特別約定，並無乙○○應守其業務上知悉之秘密之條款，是
    依雙方間之入股契約書，難認乙○○有何契約上應守業務上知悉之工商秘密之義
    務。次查，乙○○雖同時兼任告訴人公司之總經理，並負責前開主管業務，但乙
    ○○當時並未與其他告訴人公司之從業人員一同，與告訴人簽署承諾書，承諾「
    不得將任何業務及技術機密外洩，轉讓或出售於他人」一節，復據乙○○陳明在
    卷（見原審卷第四十七頁）。準此，乙○○並無何契約上應守其業務上所知悉之
    工商秘密之義務甚明。因乙○○並無何應負法令上或契約上守密義務，被告何來
    與其共犯洩密罪責。
四、綜上，檢察官指被告共犯背信、妨害秘密，殊乏實據。此外，復查無其他積極證
    據足證被告有檢察官所指之犯行，揆諸前揭說明，被告犯罪應屬不能證明，原審
    基此為被告無罪之諭知，核無不合。檢察官上訴意旨猶執詞指摘原判決不當，為
    無理由，應予駁回。
據上論斷，應依刑事訴訟法第三百六十八條，判決如主文。
本案經檢察官柯麗鈴到庭執行職務。
中      華      民      國    九十二    年      五      月      七      日
                              臺灣高等法院刑事第五庭
                                  審判長法  官  曾  德  水
                                        法  官  蘇  素  娥
                                        法  官  楊  貴  雄
右正本證明與原本無異。
不得上訴。
                                        書記官  林  淑  貞
中      華      民      國    九十二    年      五      月      八      日


司法院資訊處製作；財團法人民間司法改革基金會備份。
